【裁判字號】    89,上易,2981
【裁判日期】    891103
【裁判案由】    違反動產擔保交易法
【裁判全文】
臺灣高等法院臺中分院刑事判決                  八十九年度上易字第二九八一號
      上  訴  人  臺灣臺中地方法院檢察署檢察官
      被      告  乙○○
右上訴人因被告違反動產擔保交易法案件，不服臺灣臺中地方法院八十九年度易字第
六三六號中華民國八十九年十一月三日第一審判決（起訴案號：臺灣臺中地方法院檢
察署八十八年度偵字第一八七三一號），提起上訴，本院判決如左：
    主  文
原判決撤銷。
乙○○動產擔保交易之債務人，意圖不法之利益，將標的物遷移，致生損害於債權人
，處拘役肆拾日，如易科罰金，以參佰元折算壹日。
    事  實
一、乙○○於民國（下同）八十七年五月十四日，以分期付款之動產擔保交易附條件
    買賣之方式，向福灣企業股份有限公司（以下簡稱福灣公司）購買牌照號碼Ｂ三
    －一六０二號自用小客車一部（下稱係爭車輛），為動產擔保交易之債務人，約
    定總價金新臺幣（下同）伍拾貳萬壹仟壹佰伍拾柒元，頭期款付捌萬玖仟元整，
    餘分二十四期給付，每月一期，每期付款壹萬壹仟壹佰伍拾玖元整，第二十四期
    付貳拾陸萬肆仟伍佰元整，標的物存放地點為同債務人住居所即台中市○○區○
    ○路四一七巷三十之三號，在價金未付清之前，標的物所有權仍屬於出賣人所有
    ，買受人僅得依約占有使用，不得任意遷移或為其他處分等。乃乙○○在取得標
    的物之後，僅付款十一期，八十八年五月十七日即拒不付款，意圖為自己不法之
    利益，於八十八年五月間，將該標的物任意遷移，致出賣人追索無著受有損害。
二、案經福灣公司訴請臺灣臺中地方法院檢察署檢察官偵查起訴。
    理  由
一、訊據被告乙○○（以下簡稱被告）對於取得系爭車輛之標的物後，僅付款十一期
    ，即未再付款一情坦承不諱，並有附條件買賣契約書及銷貨單各一紙附卷可稽，
    雖被告否認有何違反動產擔保交易法之犯行，辯稱：伊係因遭人倒會經濟有困難
    始未陸續繳交分期款，僅有將車子借予前夫蘇怡仁使用，且每次使用完畢，都會
    將車子放回住處，伊雖前往台東工作，但未將車子遷移至台東，告訴人公司取車
    當天，係在花蓮的南濱公園尋獲，伊係為搬家始自台中將車開往台東載運行李，
    而回台中途中，行經花蓮南濱公園稍作休息，確無將車移轉或遷移云云。惟查右
    開犯罪事實業據證人即福灣公司職員陳吉宏、曾俊迪於偵查及本院審理時證述綦
    詳，且被告若未將車輛遷移，福灣公司何須花錢委託車輛協尋公司找尋系爭車輛
    。次查被告於偵查中先辯稱朋友向伊借車，故將車開往台北借朋友使用，後又辯
    稱係借前夫蘇怡仁使用，並已由蘇怡仁與福灣公司接洽後交還車輛，嗣改稱係伊
    打電話向福灣公司的人講地點，由福灣公司的人去取車，於原審審理中另辯稱當
    日係伊先開車至台東載運物品回臺中，回程至花蓮南濱公園休息時為告訴人公司
    拖回云云，先後供述前後不一，尚難採信。再查被告既未依約付款，又將車輛遷
    移，不法利益之意圖至為炯然，事證已臻明確，被告所辯顯係脫卸之詞，不足採
    信，犯行堪以認定。
二、核被告所為，係犯動產擔保交易法第三十八條之罪，被告犯罪後，刑法第四十一
    條已於九十年一月四日修正，同年十日公布，十二日生效，比較新舊法律規定，
    以新法有利於行為人，依刑法第二條第一項前段規定，應適用新修正之刑法第四
    十一條第一項，原審疏未查明，遽認被告無不法利益之意圖，無遷移等處分行為
    而諭知無罪，尚有未洽，檢察官執此指摘原判決不當，有理由，應由本院將原判
    決撤銷改判，爰審酌被告犯罪之動機、目的、手段及所生危害暨犯後未能坦承罪
    行、未與告訴人和解等一切情狀，量處如主文第二項所示之刑，並諭知易科罰金
    之折算標準。
三、據上論斷，應依刑事訴訟法第三百六十九條第一項、第三百六十四條、第二百九
    十九條第一項前段、動產擔保交易法第三十八條、刑法第二條第一項前段、第十
    一條前段、第四十一條第一項前段、罰金罰鍰提高標準條例第一條前段、第二條
    ，判決如主文。
    本案經檢察官甲○○到庭執行職務。
中      華      民      國      九十      年      二      月    十三    日
                                  臺灣高等法院臺中分院刑事第九庭
                                        審判長法  官  陳  筱  珮
                                              法  官  古  金  男
                                              法  官  康  應  龍
右正本證明與原本無異。
不得上訴。
                                              書記官  黃  薰  慧
中      華      民      國      九十      年      二      月    十五    日
                                                                        Ｄ


司法院資訊處製作；財團法人民間司法改革基金會備份。
